【裁判字號】    98,簡上,323
【裁判日期】    980826
【裁判案由】    詐欺
【裁判全文】
臺灣桃園地方法院刑事判決             98年度簡上字第323號
上  訴  人
即  被  告  丙○○
                    之1
上列上訴人因詐欺案件，不服本院刑事庭中華民國98年2 月24日
98年度桃交簡字第379 號第一審刑事簡易判決（檢察官聲請簡易
判決處刑案號：臺灣桃園地方法院檢察署98年度偵字第20876 號
），提起上訴，本院管轄之第二審合議庭判決如下：
    主  文
上訴駁回。
    事  實
一、丙○○明知申請帳戶使用係輕而易舉之事，一般人無故取得
    他人金融帳戶使用之行徑常與財產犯罪之需要密切相關，而
    可預見該名不自行申辦帳戶使用反蒐集他人存摺、提款卡之
    人，可能係遂行不法所有意圖用以詐騙、恐嚇取財等不法財
    產犯罪行為，又對於提供帳戶予他人使用雖無必引發他人萌
    生犯罪之確信，但仍以縱若有人持以犯罪亦不違反其本意，
    而基於幫助他人詐欺取財之犯意，於民國97年8 月7 日，在
    桃園縣中壢市○○路麥當勞，將其所有於95年5 月4 日開戶
    之慶豐商業銀行股份有限公司（下稱慶豐銀行）北桃園分行
    帳號00000000000000號存摺帳戶之提款卡及提款卡密碼，同
    時交與姓名年籍均不詳之詐騙集團成員，以此方式幫助詐騙
    集團詐騙財物。嗣詐騙集團成員，共同意圖為自己不法之所
    有，基於詐欺之犯意聯絡，而為下列行為：
(一)、於97年8 月13日下午4 時40分之某時許，詐騙集團推由某真
    實姓名年籍不詳之成年人，去電向甲○○誆稱：其於雅虎奇
    摩網站購物之匯款方式誤設為分期付款，須前往自動櫃員機
    依指示操作以解除設定云云，致甲○○信以為真而陷於錯誤
    ，乃依指示至某自動櫃員機以轉帳之方式，於97年8 月13日
    晚上6 時9 分許，匯入新臺幣（下同）12,998元至丙○○前
    開慶豐銀行北桃園分行帳戶內，旋即遭詐騙集團成員提領一
    空，嗣甲○○發現有異，報警處理，始悉上情。
(二)、於97年8 月13日晚上6 時26分許，推由集團中之某真實姓名
    年籍不詳之成年人，先去電向丁○○誆稱在YAHOO 奇摩網站
    購物之匯款單填製有誤，將導致每月扣款，要求提供銀行帳
    號以便辦理取消扣款云云；旋另某真實姓名年籍不詳自稱丁
    襄理之成年人再度去電丁○○詢其是否欲取消扣款云云，致
    丁○○信以為真而陷於錯誤，遂依指示於同日晚上7時許至
    板橋市○○路○段永豐銀行溪洲分行匯款29,989元至丙○○
    前開慶豐銀行北桃園分行帳戶內，旋遭詐騙集團成員提領一
    空。嗣因丁○○發覺有異，報警處理，始悉上情。
(三)、於97年8 月13日晚上6 時5 分之某時許，詐騙集團推由某真
    實姓名年籍不詳之成年人，去電向乙○○誆稱：其於網站購
    物之匯款方式誤設為分期付款，須前往自動櫃員機依指示操
    作以解除設定云云，致乙○○信以為真而陷於錯誤，乃依指
    示至高雄縣燕巢鄉○○村○○路39號燕巢鳳山處厝郵局之自
    動櫃員機以轉帳之方式，於97年8 月13日晚上6 時5 分許，
    匯入17,998元至丙○○前開慶豐銀行北桃園分行帳戶內，旋
    即遭詐騙集團成員提領一空，嗣乙○○發現有異，報警處理
    ，始悉上情。
二、案經乙○○、甲○○訴由桃園縣政府警察局桃園分局報告臺
    灣桃園地方法院檢察署檢察官偵查後聲請簡易判決處刑。
    理  由
壹、證據能力部分
一、按被告以外之人於審判外之陳述，雖不符前四條之規定，而
    經當事人於審判程序同意作為證據，法院審酌該言詞陳述或
    書面陳述作成時之情況，認為適當者，亦得為證據，刑事訴
    訟法第159條之5第1項復有明定，本案證人甲○○、丁○○
    、乙○○於警詢所為之陳述固屬被告以外之人於審判外之陳
    述，惟檢察官及被告於本院審理時悉表明同意援用該項證據
    方法，本院審酌並無證據顯示上開警詢之取證過程存何不法
    、不當或應詢時各該證人之心理有遭致外力強制、壓抑之情
    事，因之，以之充為證據核屬適當，依前揭法條規定，證人
    甲○○、丁○○、乙○○於警詢所為之陳述自有證據能力。
二、另本案認定事實所引用之卷內所有文書證據，檢察官及被告
    並未主張排除前開書證之證據能力，且迄於本院言詞辯論終
    結前均未表示異議，本院審酌前開書證並無證據證明係公務
    員違背法定程序所取得，亦無刑事訴訟法第159條之4之顯有
    不可信之情況與不得作為證據之情形，本案認定事實所引用
    之卷內所有文書證據，亦均認為有證據能力。
貳、認定犯罪事實之依據及理由
一、訊據被告丙○○矢口否認有何幫助詐欺取財犯行，辯稱：我
    找工作，對方（指詐騙集團）說要工作的話，要提供密碼給
    銀行扣款云云。惟查：
(一)、被告於95年5月4日向慶豐銀行北桃園分行申設帳號00000000
    000000號存款帳戶之事實，業據被告於警詢、檢察官訊問時
    及本院審理中坦認不諱，並有慶豐銀行北桃園分行97年10月
    8日9（97）慶銀接管北桃字第443號函檢附之被告開戶基本
    資料、身分證影本、駕照影本、活期儲蓄存款印鑑卡、存款
    交易明細表等件在卷足憑（見偵卷號第45至49頁），是前述
    帳戶確為被告所申設之情，堪以認定。又證人即被害人甲○○、丁○○、乙○○遭詐欺取財之經過，業據甲○○、丁○○、乙○○分別於警詢時證述甚詳（見偵卷第8、9、16、17
    、28至30頁），並有證人乙○○提供之綜合存款戶明細1張
    、證人丁○○提供之永豐銀行股份有限公司綜合存款存摺明
    細1份、證人甲○○提供之中華郵政公司自動櫃員機儲戶交
    易明細、存款明細各1份等件在卷可稽（見偵卷第13、26、2
    7、40、41頁），是證人甲○○遭詐騙集團詐騙，而以轉帳
    之方式，於97年8月13日晚上6時9分許匯入12,998元至被告
    之前開慶豐銀行北桃園分行帳戶；證人丁○○遭詐騙，而以
    轉帳之方式，於97年8月13日晚上7時許匯入29,989元至被告
    之前開慶豐銀行北桃園分行帳戶；證人乙○○遭詐騙，而以
    轉帳之方式，於97年8月13日晚上6時5分許匯入17,998元至
    被告之前開慶豐銀行北桃園分行帳戶等事實，亦堪認定。
(二)、至被告雖以前詞置辯，惟查，被告於偵查時稱：「（問：為
    何要告訴對方密碼？）對方稱若有貨款要匯到戶頭內時，若
    信用不良，會被扣款，所以要密碼檢查是否會被扣款。（問
    ：密碼、提款卡如何檢查是否被扣款？）我不知道。（提款
    卡之功能？）提款。（問：學歷？）大學畢業。（問：是否
    知道將提款卡、密碼交給他人，他人可以使用你的帳戶？）
    知道。（問：有無方法確保他人不利用你的帳戶為不法情事
    ？）沒有。（問：之前有無應徵工作經驗？）有，之前擔任
    金融葉業務員。」等語在卷（見偵卷第54、55頁），足見被
    告清楚知悉提款卡之用途在於領取帳戶內之存款，縱公司為
    確認其帳戶之信用性，亦無須提供其提款卡兼密碼之必要甚
    明；是以，依被告之工作歷練及學識程度，除非另有所圖，
    否則，殊無誤信其帳戶為供匯入貨款因而須查信用此說遂告
    知密碼之可能，是徵被告之辯解乖違事理至極，要難採信。
    抑者，被告既得預見交付提款卡及密碼等資料與他人後，並
    不能掌控其使用目的，酌以被告具金融、保險之資歷，其於
    8 月7 日交付上開帳戶提款卡及密碼等資料與自稱「何先生
    」此不熟識之人，當該人未依約於翌日（即同年月8 日）返
    還被告上開金融資料後，且依被告所述自97年8 月8 日至19
    日止不斷撥打「何先生」之聯絡通話，「何先生」僅接通2
    通等情（見本院簡上字卷第81、82頁），其應可預見可能供
    詐騙集團成員用以詐騙他人金錢再加以提領之用，竟遲至97
    年8 月19日方前往慶豐銀行辦理掛失，實有悖常情，孰能置
    信。
(三)、按金融存款帳戶，事關存戶個人財產權益之保障，與存戶之
    提款卡及密碼結合，其專屬性、私密性更形提高，除非本人
    或與本人具密切之關係者，難認有何理由可自由流通使用該
    存簿、提款卡及密碼，一般人亦均有應妥為保管帳戶存簿、
    提款卡及密碼，以防止被他人冒用之認識，縱有特殊情況偶
    有將上開物品交付他人之需，亦必深入瞭解其用途後再行提
    供以使用，恆係吾人日常生活經驗與事理；且金融帳戶為個
    人理財之工具，申請開設金融帳戶並無任何特殊之限制，一
    般民眾皆可以存入最低開戶金額之方式申請開戶，一個人可
    以在不同之金融機構申請多數之存款帳戶使用，並無何困難
    ，此乃眾所週知之事實。且依一般人之社會生活經驗，若見
    有非親非故之人不以自己名義申請開戶，反而以出價蒐購或
    借用之方式向他人蒐集金融機構帳戶供己使用，衡情當能預
    見蒐集金融帳戶者，係將所蒐集之帳戶用於從事財產犯罪。
    況觀諸現今社會上，詐騙者以蒐集之人頭帳戶，作為詐欺之
    轉帳帳戶，業經報章媒體時有批露，因此交付該帳戶之金融
    卡兼密碼與非親非故之人，受讓人將持以從事財產犯罪，已
    屬一般智識經驗之人所能知悉或預見。被告對於向其蒐集本
    案帳戶資料之人，將持以作為詐欺取財犯罪之不法使用，亦
    顯然有所預見，其無正當理由，竟輕率將上開帳戶之提款卡
    兼密碼等帳戶資料提供與身分上不具密切關係之人，對於該
    持用其帳戶資料之人果真用以作為詐欺取財之轉帳工具，顯
    然亦不違背被告之本意。是以，本案雖查無積極證據證明被
    告與該蒐集其帳戶之人有何共同實施詐欺犯行之手段施用或
    犯意聯絡，惟被告對於金融帳戶交付他人使用，可能遭持以
    從事詐欺取財犯罪之用，有所預見，且果真被利用作為詐欺
    取財之轉帳帳戶，又不違背被告之本意，足認被告有以提供
    帳戶與他人，幫助他人犯詐欺取財罪之未必故意，被告自應
    負幫助他人為詐欺取財之刑責甚明。
(四)、綜上所述，本案事證明確，被告犯行洵堪認定，應予依法論
    罪科刑。
二、按幫助犯之成立，主觀上行為人須有幫助故意，客觀上須有
    幫助行為，亦即須對於犯罪與正犯有共同之認識，而以幫助
    之意思，對於正犯資以助力，而未參與實施犯罪之行為者而
    言（最高法院75年度台上字第1509號、88年度台上字第1270
    號判決意旨參照）。被告提供其帳戶之提款卡兼密碼俾便該
    持用者得以順利收取向被害人甲○○、丁○○、乙○○詐騙
    所得之贓款，故核其所為係犯刑法第339條第1項、第30條第
    1項之詐欺取財罪之幫助犯。又被告係幫助他人犯罪，審酌
    其犯罪情節，爰依刑法第30條第2項之規定減輕其刑。其以
    一個幫助行為助成詐欺集團成員先後向被害人甲○○、丁○○、乙○○雯行騙，自屬一行為觸犯數罪名之同種想像競合
    犯，應從一重處斷。原審同此認定，依刑事訴訟法第449 條
    第1項前段、第454條第2項，刑法第339條第1項、第55條、
    第30條第1項前段、第2項、第41條第1項前段，刑法施行法
    第1條之1第1項、第2項前段之規定，並審酌被告交付帳戶與
    他人使用，造成犯罪偵查困難，幕後犯罪人得以逍遙法外，
    致使此類犯罪手法層出不窮，嚴重危害交易秩序與社會治安
    ，實不宜寬縱，犯後否認犯行，態度不佳等一切情狀，量處
    被告有期徒刑3月，如易科罰金，以1,000元折算1日。核其
    認事用法，俱無違誤，量刑亦屬妥適，應予維持。上訴人提
    起上訴，顯無理由，自應予駁回。
據上論斷，應依刑事訴訟法第455條之1第3項、第368條，判決如
主文。
本案經檢察官黃珮如到庭執行職務。
中    華    民    國    98    年    8     月    26    日
                  刑事第十一庭審判長法  官  蔡榮澤
                                    法  官  林蕙芳
                                    法  官  汪曉君
不得上訴。
以上正本證明與原本無異。
                                    書記官  楊晴文
中    華    民    國    98    年    9     月    2     日


司法院資訊處製作；財團法人民間司法改革基金會備份。
